臺灣高等法院刑事判決　　　　　　　　96年度上訴字第2930號
上　訴　人
即　被　告　庚○○
　　　　　　　　　　現於臺北看守所
選任辯護人　高雪琴律師
上　訴　人
即　被　告　甲○○
　　　　　　　　　　現於台北看守所
選任辯護人　陳傳中律師
上　訴　人
即　被　告　丁○○
　　　　　　　　　　　巷26號.
　　　　　　　　　　現於台北看守所
選任辯護人　吳俊昇律師
上　訴　人
即　被　告　戊○○
　　　　　　　　　　現於台北看守所
指定辯護人　本院公設辯護人丙○○
上列上訴人因強盜等案件，不服臺灣桃園地方法院95年度訴字第
2388號，中華民國96年5月29日第一審判決（起訴案號：臺灣桃
園地方法院檢察署95年度偵字第15722號、第16091號），提起上
訴，本院判決如下：
    主  文
原判決關於加重強盜未遂暨定執行刑部分均撤銷。
庚○○、甲○○、丁○○、戊○○意圖為自己不法之所有，結夥
三人以上攜帶兇器，以強暴、脅迫至使不能抗拒，而取他人之物
，未遂，庚○○處有期徒刑肆年，甲○○處有期徒刑參年拾月，
丁○○、戊○○各處有期徒刑參年柒月。
扣案之玩具手槍、美工刀各壹支，均沒收。
    事  實
一、庚○○係聯倉貨運公司（下稱聯倉公司）離職員工，因此熟
    悉該公司每週五晚間均會派貨車至桃園縣龜山鄉○○村○○
    街5號「華碩電腦股份有限公司」桃園廠（下稱華碩公司）
    ，載運價值不菲之電腦主機板、筆記型電腦等相關器材設備
    ，竟因缺錢花用，於民國95年7月17日，在其位於桃園縣大
    園鄉果林村崁下50巷1弄1號2樓住處，向甲○○提議週五（7
    月21日）可行搶聯倉公司所載運華碩公司之電腦器材變賣朋
    分花用，而計劃由庚○○駕車強行攔截聯倉公司之貨車，迫
    使其停車後，甲○○再持玩具瓦斯槍逼使司機就範，庚○○
    再負責將貨車駛離強取貨物，作案用之交通工具自小客車及
    機車由甲○○提供，獲甲○○同意後，庚○○再邀集丁○○
    、戊○○兄弟前來，復再徵得丁○○、戊○○附和認同。謀
    議既定，乃於同年月20日下午某時點，先由甲○○駕駛自小
    客車搭載庚○○、丁○○、戊○○，至上開華碩公司桃園廠
    附近勘察地形。同年月21日（週五）下午，庚○○即指示戊○○先將其等所有作案工具即客觀上可供兇器使用之美工刀
    1支及膠帶先置於甲○○所提供車牌號碼MC7-088號機車置物
    箱內，並要甲○○、丁○○、戊○○至台北縣林口重劃區購
    買作案用之玩具手槍。當日（7月21日）下午1時許，丁○○
    即駕駛自小客車搭載戊○○及甲○○，至桃園縣龜山鄉某處
    ，由甲○○下車以新台幣（下同）3,200元之代價，購得不
    具殺傷力之玩具手槍1支（ＢＢ彈玩具手槍非屬槍砲彈藥刀
    械管制條例所列管之槍砲）。庚○○為掩飾渠等犯行，復要
    甲○○、丁○○、戊○○3人去竊取他人自小客車車牌使用
    ，4人乃竊取乙○○所有停放於該處之5G-0955號自小客車車
    牌2面得手後 (竊盜部分已同案判刑確定)，再返回庚○○上
    開住處，甲○○再將其所使用之車號5T-8778號自小客車駛
    至庚○○住處，並改懸掛前揭竊得之5G-0955號車牌2面。同
    日（7月21日）下午5時許，戊○○依庚○○指示先騎乘前揭
    內置有作案工具美工刀及膠帶之MC7-088號重型機車至上開
    華碩公司廠外等候，甲○○則駕駛前開改懸掛5G-0955號車
    牌之自小客車搭載庚○○，至桃園縣桃園市○○路家樂福賣
    場與自行駕車前去之丁○○會合，甲○○將前開所購得之玩
    具手槍1支置於背包後，再駕駛前揭改懸掛5G-0955號自小客
    車搭載庚○○及丁○○至華碩公司廠房外與戊○○會合，共
    同在該廠外埋伏等候。同日晚間10時10分許，庚○○4人見
    由己○○所駕駛聯倉公司車牌號碼MT-692號營業用大貨車（
    內有華碩公司筆記型電腦、主機板等，價值770萬5,937元）
    駛出華碩公司廠房，庚○○隨即駕駛前開改懸掛5G-0955號
    自小客車附載丁○○及甲○○，戊○○則騎乘上開車號MC7-
    088號機車自後尾隨，途中，甲○○再換乘坐戊○○所騎乘
    機車，於同日晚間10時30分許，尾隨至桃園市○○路、民光
    路口前，庚○○見機不可失，乃將所駕自小客車自內側車道
    超車再強行橫切停放在行駛外側車道之己○○所駕大貨車前
    ，以此強暴方式，迫使己○○停車，使己○○心生畏懼而至
    使不能抗拒被迫停下貨車後，戊○○及甲○○騎乘之機車亦
    同時驅前，甲○○隨即攜帶前開玩具手槍跳下機車，上前開
    啟己○○所駕大貨車右車門，惟因車門上鎖無法開啟，甲○○只好暫時放棄而與戊○○共乘機車離開現場。在車內之己○○見狀亦立即打電話回公司請求派員支援。而庚○○見甲○○離開後以電話詢問戊○○得知該情後仍駕車尾隨己○○
    之大貨車，迨行至桃園縣蘆竹鄉○○路○段與富國路口，庚○○又接續試圖以自小客車逼近之方式迫使己○○停車，惟
    見己○○遲未停車，並適有聯倉公司派遺之黃玉銘駕車前來
    支援，始悻然駕車離去而不遂。俟甲○○等4人分別返回庚○○上開住處會合，甲○○將前開作案用玩具手槍及膠帶藏
    放在庚○○住處後駕駛前揭改懸掛5G-0955號自小客車離去
    ，途中再將上開竊得之車牌取下並丟棄在其住處附近。嗣為
    警據報循線查出前揭作案機車係甲○○所騎用，而持臺灣桃
    園地方法院檢察署檢察官簽發之拘票，於同年月22日晚間8
    時許，至桃園縣蘆竹鄉長興村2鄰溪洲60之4號甲○○住處，
    拘提通知甲○○到案，並扣得甲○○主動自其MC7-088號機
    車置物箱內提出作案時所用之美工刀1把，及帶同員警至上
    址附近起出所丟棄之前揭5G-0955號車牌2面，再依甲○○之
    供述，持檢察官簽發之拘票，於同日（7月22日）晚間10時
    許，至庚○○前開住處，拘提庚○○到案，並扣得庚○○主
    動自其住處房間提出作案時所用之玩具手槍1把，復再依甲○○、庚○○之供述，持檢察官簽發之拘票，於同年8月7日
    晚間10時30分許，在臺北縣林口鄉○○路282號4樓，拘提戊○○及丁○○到案，而查悉上情。
二、案經桃園縣政府警察局桃園分局報告臺灣桃園地方法院檢察
    署檢察官偵查起訴。
    理    由
壹、程序部分：
    按傳聞法則之重要理論依據，在於傳聞證據未經當事人之反
    對詰問予以核實，乃予排斥，惟若當事人已放棄對原供述人
    之反對詰問權，於法院審判時表明同意該等傳聞證據可作為
    證據，基於證據資料愈豐富，愈有助於真實發現之理念，並
    貫徹刑事訴訟法修法加重當事人進行主義之精神，確認當事
    人對於證據能力有處分權之制度，傳聞證據經當事人同意作
    為證據，法院認為適當者，亦得為證據。另當事人於調查證
    據時，對於傳聞證據表示「沒有意見」，而未於言詞辯論終
    結前聲明異議 (Without Objection)，應視為已有將該等傳
    聞證據採為證據之同意，此刑事訴訟法第159條之5定有明文
    。本案被告及辯護人於本院準備程序中已表示對卷內人證物
    證之證據能力無意見，本院審理時，被告及辯護人對於被告
    以外之人於審判外之陳述之證據能力並未表示意見，迄本院
    辯論終結前，被告及辯護人亦均未爭執本案證據之證據能力
    ，依刑事訴訟法第159條之5第2項之規定，應視為被告已同
    意本案相關之傳聞證據均可作為證據，本院斟酌本案卷內之
    證據並非非法取得，亦無證明力明顯過低之情形，且經原審
    法院及本院於審判期日依法進行證據之調查、辯論，被告於
    訴訟上之程序權，已受保障，前揭各該證據，均得採為證據
    ，先予敘明。
貳、實體部分：
一、訊據上訴人即被告庚○○、甲○○、丁○○、戊○○對於前
    揭時、地，由庚○○駕駛前開改懸掛5G-0955號車牌自小客
    車搭載丁○○，戊○○騎乘車號MC7-088號機車搭載甲○○
    ，尾隨己○○所駕前開大貨車，在己○○貨車停車時，甲○○下車去開啟貨車右車門，因車門上鎖打不開而作罷等情不
    諱，惟均矢口否認有何強盜犯行。被告庚○○辯稱：伊雖有
    想要拿車上物品，但是方式沒有預定，計劃中並沒有要拿槍
    ，實際上也沒有帶去，伊只是駕車行駛在己○○貨車前面，
    開的很慢，綠燈時伊沒有啟動，讓甲○○方便去開貨車副駕
    駛座車門，但是甲○○打不開就作罷，伊還是開車在己○○
    貨車前面，但是一直聯絡不到甲○○，伊就開車走了，整個
    過程沒有暴力脅迫，並沒有要強盜的意思等語；被告甲○○
    辯稱：當初並沒有要搶己○○的貨車，本來計劃等己○○的
    貨車如果有停在便利商店，就用偷的方式，去開車門只是想
    要誘騙己○○下車，將他帶離開，戊○○再去偷他貨車裡的
    東西，手槍是伊的，放在丁○○0496-KG號自小客車內，當
    時是停在家樂福前面，作案時伊並沒有帶槍去，美工刀是伊
    的，但與本案無關，伊下車去開己○○貨車車門時打不開就
    放棄了，並沒有實施強暴脅迫等語；被告戊○○辯稱：當初
    是庚○○打電話要伊去幫忙搬東西，但沒有說搬什麼，只說
    有錢可以拿，伊就叫丁○○陪伊一起去，出發前庚○○及甲○○有叫伊騎著摩托車跟著己○○貨車走，伊從頭到尾就是
    騎在摩托車上，甲○○有下車去拉己○○貨車車門，甲○○
    回來，伊就與他騎著摩托車走了等語；被告丁○○辯稱：強
    盜的事伊不知情，也不知道他們有無帶兇器，庚○○與甲○○是叫戊○○去幫忙搬東西，戊○○再找伊一起去，他們都
    沒有告訴伊是什麼事情等語。
二、經查：
　(一)上揭犯罪事實，迭據被告庚○○、甲○○、丁○○、戊○○
  　於警詢及偵查時坦認不諱（見偵字第15722號卷第11頁至第
    13頁、第18至27頁、第69頁、第70頁、第94至96頁、第107
    頁、第114頁、第161頁、偵字第16091號卷第11頁至第13頁
    、第18頁至第22頁、第25頁、第26頁、第68頁至第72頁、他
    聲字第74號卷第5頁、第6頁、第8頁），核與被告甲○○於
    偵查中以證人身分具結證述庚○○策劃要以瓦斯槍迫使司機
    就範後強取車上貨物，事前伊並駕車載庚○○與丁○○、戊○○去華碩廠勘察地形，並與丁○○、戊○○依庚○○指示
    去林口重劃區購買作案用瓦斯槍，及在大華街竊取5G-0955
    號車牌2面改懸掛在5T-8778號自小客車上，再於前揭時、地
    ，由庚○○駕駛懸掛5T-0955號車牌自小客車攔停己○○之
    貨車，伊再攜帶瓦斯槍去開啟貨車右前車門，但因車門鎖住
    無法上車，伊和丁○○即離開現場等情 (見偵字第15722號
    卷第96頁、第97頁)，及被告戊○○於偵查中以證人身分具
    結證述於前揭時、地，由丁○○開車載伊及甲○○，由甲○○引導方向，在蘆竹鄉○○街，甲○○要丁○○停車，甲○○再將扳手交給伊，要伊下車去拔路邊的車牌，甲○○在7
    、8公尺處把風等語（見偵字第15722號卷第189頁）均若合
    符節，並與證人己○○於警詢、偵查及原審審理時所證被告
    庚○○、甲○○、丁○○、戊○○於前揭時、地，分乘車號
    G5-0955自小客車及車號M7C- 088號機車，嗣該5G-0955號自
    小客車自內側車道超車橫切攔住其所駕MT-692號大貨車，該
    機車後座的人突然跳上貨車右方試圖開啟車門，因車門鎖住
    而作罷，其即刻打電話請求公司派員支援，該自小客車再一
    路尾隨至南崁富國路，又自左側逼近試圖攔停其所駕大貨車
    ，其不從，適公司派黃玉銘駕車趕至現場支援，該自小客車
    始駛離等語（見偵字第15722號卷第19頁至第33頁、第127頁
    至第128頁、偵字第16091號卷第81頁、第82頁、原審卷(一)第
    137頁至第145頁、卷(二)第45頁至第47頁）；證人黃玉銘於警
    詢、偵查及本院審理時證述於前揭時間，接到己○○電話回
    報表示貨車在春日路、民光東路口遭1輛轎車及機車攔阻，
    騎機車的人意圖開他貨車副駕駛座旁的車門，請求公司支援
    ，其立即向公司回報，後又接到己○○電話說在南崁路2段
    、富國路口，該懸掛5G-0955號車輛又意圖攔貨車，其與公
    司3名同事前往支援查看，到現場後其有看到1部懸掛5G-09
    55號車牌車輛，有看到該轎車要從左側去逼近己○○貨車，
    意圖讓貨車停在路旁，其即開車超越該轎車後迴轉支援，該
    轎車看到後便加速離去等語（見偵字第15722號卷第34頁至
    第35頁、第154頁至第155頁、偵字第16091號卷第86頁、第
    87頁、原審卷(一)第146至149頁、卷(二)第48頁）；證人即查獲
    本案員警陳福進於本院審理時所證本案依大園分局通報，先
    過濾車號，查出來車主是住在蘆竹的長興社區，去社區查訪
    車主，車主是甲○○的母親，他母親說是甲○○在使用，當
    天下午甲○○就主動連絡我們來說明，我們有口頭跟甲○○
    詢問，事後也問何銘哲偵查佐，他說甲○○有坦承他有去搶
    聯倉公司，我們是依據甲○○的供詞找到庚○○，去找庚○○時，庚○○說沒有瓦斯槍，後來跟他開導後，他才承認瓦
    斯槍有放在房間，自動帶我們去房間取出，庚○○說他們事
    前有去現場觀察過，也有在租屋處討論過並畫地圖，他們有
    去一家商店購買膠帶及玩具手槍供作案用，甲○○說機車內
    有美工刀還是膠帶，就在我們面前把東西取出，甲○○有坦
    承美工刀是作案工具等語（見原審卷第151頁、152頁）相符
    ，復有內政部警政署航空警察局受理刑事案件報案三聯單、
    航空警察局受理各類案件紀錄表、桃園縣政府警察局桃園分
    局扣押筆錄、扣押物品目錄表、華碩電腦股份有限公司桃園
    廠95年8月15日GS-6-2-0012號函、己○○於原審審理時當庭
    所繪製遭被告強迫攔車之現場圖各乙紙、查獲照片10張附卷
    及被告4人作案用之玩具手槍1把及美工刀1支扣案可資佐證
    。另被告等竊取乙○○所有前揭5G-0955號車牌2面之竊盜犯
    行部分，亦據證人乙○○於警詢時證述綦詳（見偵字第1572
    2號卷第36頁），並有乙○○出具之贓物認領單、桃園縣政
    府警察局車牌遺失證明單、車輛竊盜車牌失竊資料個別查詢
    報表－查詢車牌認可資料、華碩電腦股份有限公司桃園廠95
    年8月15日GS-6-2-0012號函各乙紙附卷可憑。
  (二)於原審中被告庚○○雖抗辯伊在警詢時是警員說如果不承認
    ，要帶伊到裡面打，並把伊拉到房間裡，伊的口供是照電腦
    打出來甲○○的筆錄內容照唸的，在移送地檢署途中，警員
    說如果翻供要把伊借提出來打云云；被告甲○○則抗辯警員
    說如果伊配合他就可以交保，伊以為配合警員就可以交保，
    才配合警員作筆錄說要搶，伊當時對搶或偷並不是分的很清
    楚，到偵查中伊只好延續伊在警詢時之供述云云；被告丁○○抗辯伊警詢筆錄有些係配合甲○○的云云；另被告戊○○
    抗辯警詢筆錄記載的內容不完整云云。然查：
    １、經原審勘驗被告庚○○95年7月23日、同年8月7日、9月
        4日於桃園分局偵查隊、同年7月23日於臺灣桃園地方法
        院檢察署、被告甲○○95年7月22日、7月23日於桃園分
        局偵查隊、被告丁○○於95年8月8日於桃園分局偵查隊
        、被告戊○○於95年8月8日於桃園分局偵查隊及同日於
        臺灣桃園地方法院檢察署接受訊問時之警詢、偵查之錄
        音帶及光碟結果，被告庚○○、甲○○、丁○○、戊○○自開始接受訊問迄至完成訊問簽名按指印止，全部訊
        問過程平和，且均係被告4人自行回答員警及檢察官之
        提問，未見員警或檢察官有對被告4人施強暴、脅迫、
        利誘之情形，且為連續錄音，筆錄均依被告4人陳述之
        內容加以整理後所載，被告等答詞部分，均緊接警方及
        檢察官之問詞而回答，而有關被告庚○○與甲○○商議
        由庚○○駕車攔停聯倉公司貨車，再由甲○○持玩具槍
        迫使貨車司機就範後，庚○○再負責駛離貨車而強取貨
        車內所載運之電腦器材加以變賣朋分花用之計劃，在獲
        甲○○同意後，庚○○再邀集並獲得丁○○、戊○○附
        和認同，及甲○○、丁○○、戊○○依庚○○指示先後
        去購買作案用玩具手槍及竊取5G-0955號車牌2面改懸掛
        在甲○○所使用之5T-8778號自小客車上，再於前揭時
        、地，依計劃由庚○○駕駛懸掛G5-0955號車牌自小客
        車附載丁○○，戊○○騎MC7-088號機車附載甲○○，
        尾隨己○○之貨車，迨庚○○車輛攔停己○○貨車後，
        甲○○即攜帶玩具瓦斯槍去開啟貨車右車門，惟因車門
        鎖住無法打開，甲○○與戊○○即騎乘機車離去，庚○○得知後仍駕車尾隨施福貨車至南崁路、富國路口，再
        以所駕車輛逼使己○○停車，惟見己○○未停車始放棄
        離去等內容，均係由被告庚○○、甲○○及丁○○、戊○○自行陳述而來等情，有原審96年3月15日勘驗筆錄
        在卷可稽 (見原審卷(二)第60頁以下)，而證人即為被告
        庚○○製作警詢筆錄之員警陳福進於原審審理時復到庭
        結證稱：其與何銘哲警員均未對被告庚○○有施以強暴
        脅迫或利誘、詐欺之行為，筆錄記載的內容均依被告庚○○所述內容記載等語詳確（見原審卷(三)第11頁、第12
        頁）。且被告庚○○於本院審理時亦坦陳警方沒有刑求
        (見本院審判筆錄)，益徵被告庚○○於桃園分局偵查隊
        接受詢問製作筆錄之際並未受強暴、脅迫或利誘取供之
        情事，前開被告庚○○筆錄內容係於自由意識下所為之
        陳述無疑，自有證據能力。再者，依原審前述勘驗結果
        ，被告庚○○警詢筆錄之答詞，均係依庚○○自行陳述
        而來，亦無庚○○所指係照甲○○之筆錄內容逐字朗讀
        或回答之情形，被告庚○○所辯是警員威嚇伊如果不承
        認就要打伊及伊警詢筆錄係照甲○○筆錄內容唸的云云
        ，均非事實，顯係事後避就之詞，洵無足取。
    ２、再被告甲○○、丁○○、戊○○於偵查及原審審理時均
        自承負責訊問製作筆錄之員警並未對其等施以強暴、脅
        迫、利誘，均係出於自由意願而陳述等語（見偵字第15
        722號卷第95頁、偵字第16091號卷第68頁、第70頁、原
        審卷(一)第154頁、卷(三)第9頁），是渠等警詢筆錄之內容
        亦均係於自由意識下所為之各自陳述，而均有證據能力
        至明。至被告甲○○、丁○○、戊○○前揭抗辯部分，
        經查證人即負責詢問被告甲○○之何銘哲偵查佐已死亡
        ，業據證人陳福進證述在卷，本院自無從再予調查，惟
        證人陳福進於原審審理時到庭結證稱：「詢問甲○○的
        是何銘哲偵查佐，我們有口頭跟甲○○詢問，我事後也
        有問何銘哲偵查佐，何偵查佐說甲○○有坦承他有去搶
        聯倉公司」等語明確（見原審卷(一)第151頁），且依前
        開勘驗筆錄所載，被告甲○○警詢筆錄之答詞，均係依
        甲○○自行陳述而來，而警員提問之問題，縱有提及「
        搶」之字眼，然甲○○自始至終僅單純陳述事發經過，
        未見有何配合員警而刻意陳述本件係強盜或搶奪等用語
        之情形，被告甲○○辯稱伊係配合警員作筆錄，已非實
        在。再被告甲○○所辯伊以為配合警員就可以交保云云
        ，惟被告之心理層面本非旁人所得探究，而況是否交保
        係由檢察官或法院所決定，非承辦員警可以左右，更非
        被告自行決定配合員警或承認何種犯罪事實可成就，被
        告甲○○乃一成年人智識程度非低，豈可能因此即隨意
        配合員警編造不利於己之供述？其此部所辯，亦非可採
        。又被告丁○○苟其確無與被告庚○○等人共謀搶劫聯
        倉公司貨物及竊取車牌等行為，其又何須無端配合甲○○於警詢時之不利說詞，而自陷己涉犯強盜等重罪之理
        ，不惟如此，丁○○在警詢筆錄之答詞中復同時提及其
        手足戊○○參與其中之角色分工，而更陷戊○○同涉犯
        重罪之可能？被告丁○○此部所辯，顯屬無稽。再依前
        開勘驗筆錄所載，被告戊○○警詢筆錄之答詞，係警員
        依戊○○自行陳述而加以整理所記載，亦無其所指記載
        不完整之情形，被告丁○○此部抗辯並非實情，殊難憑
        採。
    ３、綜上各節，被告庚○○、甲○○、丁○○、戊○○於警
        詢時所為不利於己之陳述，既非出於強暴、脅迫、利誘
        、詐欺、疲勞訊問、違法羈押或其他不正之方法而來，
        從而被告4人於警詢及偵查之供述係出於自由意旨而為
        ，要可認定，自有其證據能力，且渠等於警詢及偵查時
        所分別供述竊取乙○○所有之G5-095 5號車牌2面、購
        買玩具手槍，並於前揭時、地，駕車攔停己○○之貨車
        ，由甲○○攜帶玩具手槍上前開啟貨車右車門，以遂其
        等強取貨車內財物之計劃，惟因車門鎖住而未得逞，嗣
        庚○○繼續駕車尾隨貨車，再試圖逼使貨車停車，惟因
        己○○未停車而作罷等各節，亦與證人乙○○、己○○
        、黃玉銘、陳福進前揭所證各情均相符，堪信為真，其
        等前揭所辯，要係事後諉責之詞，洵無可採，自不足採
        為有利於被告之認定。
　(三)被告庚○○、甲○○、丁○○、戊○○等嗣雖均翻異前供否
    認有共同謀議搶劫聯倉公司貨車等情，並各以前詞置辯，惟
    被告等事後任意翻異，並未提出實據以明其說，已難認可採
    。且：
    １、觀諸被告甲○○於原審審理時供稱：本來想等己○○的
        貨車如果停在便利商店的話，就用偷的 (見原審卷(一)第
        16頁)核與被告庚○○所辯伊打算製造假車禍的方式，
        逼被害人的車停到路旁，再趁機偷搬貨之情節（見原審
        卷(一)第90頁）不符。且苟如被告庚○○、甲○○所辯只
        是要偷搬貨云云屬實，衡情亦應盡量在不驚動司機之情
        況下始有機可乘，惟甲○○在庚○○攔停己○○之貨車
        後未出一語旋衝上前開啟貨車車門之非正常舉動，自已
        引起貨車司機己○○之注意及警戒，渠等又要如何偷搬
        貨車後車廂內之貨物？更何況，己○○貨車所載運之筆
        記型電腦及主機板等電腦器材，體積非小，數量亦非少
        （價值770萬5,937元），要搬運該等器材，非一時半刻
        可成就，更非戊○○騎乘之機車可完全負載，如此費時
        且大動作之搬運過程，如何能在驚動司機己○○之情況
        下完成所謂偷搬貨物之計劃？其等上開所辯洵悖於常情
        ，毫無可取。至被告庚○○、甲○○、丁○○、戊○○
        於原審審理時推翻警偵訊之供述，改稱甲○○並未攜帶
        玩具手槍去現場云云，與本院前揭認定之事證不符，亦
        屬推諉之詞，不足採信。
    ２、被告庚○○另辯稱：伊只是將車開在己○○貨車前面，
        故意在紅綠燈前放慢速度，讓己○○貨車停下來，並無
        飛車攔停云云。而被告庚○○、甲○○之指定辯護人謝
        淑芬律師亦為其等辯護稱：被告所為使貨車停車之手段
        ，及吳志祥試圖打開貨車右車門因車門上鎖無法打開之
        事實，均尚未達強盜罪之著手時期，且未致己○○不能
        抗拒之程度，與強盜罪之構成要件不符云云。查被告庚○○於前揭時、地，駕駛上開改懸掛5G-0955號車牌自
        小客車，自內側車道超車再強行橫切停放在行駛外側車
        道之己○○所駕大貨車前，以致己○○將貨車停下等情
        ，業據證人己○○證述如前，且證人己○○於原審審理
        時復證稱：「他們攔下我是在紅綠燈前，還沒有到紅綠
        燈，距離約有我貨車1個車身，貨車車身長有23台尺，
        大約7公尺多」等語詳確（見原審卷(一)第140頁、第142
        頁），被告庚○○辯稱伊本來就開在己○○貨車前，只
        是利用等紅綠燈時開很慢讓貨車停下來，並無攔車之情
        形云云，已難置信。況依證人己○○所述被攔車當時貨
        車時速只有40、50公里，且前方是綠燈（同上開審判筆
        錄），苟如被告庚○○所辯伊原來就開在貨車前面只是
        故意開很慢而已云云屬實，則己○○大可直接變換車道
        前行或繼續跟在庚○○車輛後方徐徐前行為已足，又何
        須將貨車完全停下，而讓甲○○有機會上前去開啟貨車
        右車門之理？被告庚○○前揭辯詞，亦顯悖離常情，自
        無足採。而按所謂強暴脅迫之手段，祇須足以壓抑被害
        人之抗拒，喪失其意思自自已為已足，縱令被害人並無
        抗拒行為，仍於強盜罪行為不生影響。再按所謂不能抗
        拒，祇須行為人所施之暴力已足使被害人本人主觀上受
        到壓制無法抗拒為已足，至客觀上是否已達一般人皆不
        能抗拒之程度，則非所問（最高法院70年度台上字第13
        49號、72年度台上字第5029號判決意旨參照）。查被告
        庚○○、甲○○、丁○○、戊○○等人本即計劃先將貨
        車攔停，再由甲○○持玩具手槍壓制司機後搶劫貨車內
        貨物，已如前述，是被告庚○○於前揭時、地，以所駕
        車輛自內側車道超車再強行橫切停放在行駛外側車道之
        己○○貨車前方，以迫使己○○停車之行為，顯係按照
        渠等原定以攔車搶劫貨車計劃內之舉措，自已著手於渠
        等強盜計劃之強暴脅迫行為之實施，再己○○載運貨物
        原正常行駛於外側道路，突如其來受庚○○所駕車輛橫
        切停放在其貨車前，且被告4人分乘自小客車及機車，
        己○○可預見同夥之人至少即有3名，前有自小客車攔
        截，並有2名機車騎士在側，而在突遭攔停貨車後，旋
        見機車騎士上前欲開啟其貨車右車門，以當時本案案發
        時間係在夜間，己○○隻身處於空間狹小的車輛內，無
        處閃避及求救之客觀情狀，縱使因車門上鎖而未能打開
        ，且未能清楚知悉開車門之甲○○有無攜帶玩具手槍之
        情，仍已足使被害人己○○心生畏懼且主觀上受到壓制
        無法抗拒，此由其不得不立即停下貨車並打電話向公司
        求援益可窺見一斑，惟因被告甲○○上前開啟車門因車
        門上鎖無法打開，致未生渠等強取貨車內載運貨物之結
        果而不遂，應可認定。而己○○在前述突受自小客攔截
        及遭機車騎士上前試圖開啟車門之精神壓力下，自難期
        其整暇以思辨明被告等人究欲對其作何侵害，是被害人
        己○○雖於原審審理時指稱：當時覺得莫名其妙等語，
        仍無足因此卸免被告等人所為客觀上已達足致令被害人
        不能抗拒之強脅手段之著手，自無礙於強盜罪責之成立
        。被告此部辯解及辯護人認被告之上開行為尚未著手亦
        無致使被害人達不能抗拒之程度，顯與事實不符，委無
        可採。
    ３、又被告丁○○、戊○○辯稱：是庚○○請伊等去搬貨，
        並未與庚○○、甲○○共謀搶劫聯倉公司載運之電腦器
        材云云。然查被告戊○○於警詢時供稱：本案是我與庚○○、甲○○、丁○○共同犯下，由庚○○、甲○○策
        劃，庚○○說要去攔車，我與丁○○負責搬東西，我在
        旁邊聽庚○○與甲○○談論攔庚○○以前公司的車，．
        ．我們4人都在場，庚○○是說要攔他們之前公司的車
          等語（見偵字第16091號卷第11頁、第12頁）、於偵
          查中供稱：庚○○在95年7月中旬先跟我講，要我去
          幫他的忙，我才約丁○○，在7月17日，我帶丁○○
          去庚○○家，當時甲○○也有到庚○○家，一同研討
          如何攔車，主要是甲○○和庚○○討論如何攔車等語
          （見偵字第16091號卷第70頁），被告丁○○於警詢
          時供稱：本案係由庚○○策劃，庚○○打電話給林勝
          儀，邀我們兄弟一起參與，要邀我們一起搶，後來我
          們到庚○○住處，庚○○才告知要做這件案子流程，
          20日下午由甲○○開車，4人共同去龜山華碩廠勘查
          地形（見偵字第16091 號卷第19頁）、於偵查中供稱
          ：當時我們去搶聯倉貨運公司的車子，是庚○○打電
          話給戊○○，要做這件事，庚○○要我們兄弟幫忙下
          貨等語（見偵字第16091號卷第8頁、第9頁），均與
          被告庚○○於警詢時供稱：本案係由我策劃，我叫吳
          志法到我住處邀他參與犯案，他答應後，我又邀林勝
          儀及丁○○，又獲2人答應參與，我告知甲○○，週
          五21日龜山華碩電腦廠有1批電腦會出貨可一起去搶
          ，我再連絡丁○○、戊○○，共同附議後，20日下午
          由甲○○開車，4人共同前往龜山華碩廠勘查地形等
          語（見偵字第15722號卷第11頁），於偵查中供稱：
          我們4人去行搶，準備美工刀及玩具手槍、膠帶，我
          想要攔華碩的貨車下來，想要他車上的貨，因為我在
          95年7月24日要給別人4萬多元，我是想拼拼看，拿槍
          是準備嚇他，要他搬貨給我，我打算要貨車停下來，
          由甲○○和戊○○押他，嚇他後搬貨車的貨」等語（
          見偵字第15722號卷第69頁、第100頁、第107頁、第
          190頁），被告甲○○於警詢時供稱：本案由庚○○
          策劃，說龜山華碩電腦工廠有1批電腦一定會出貨邀
          我一起去搶，庚○○再聯絡丁○○、戊○○，後來取
          得共識後，4人即共同前往龜山華碩廠勘查地形等語
          （見偵字第15722 號卷第18頁），於偵查中供稱：黃
          柏祥說要跟司機要車上的貨物，因為他說他要拿槍叫
          司機將車停在路旁，他要進去車上要車上的貨，計劃
          本來只是我開車，但臨時變更由我持槍，開車門並要
          司機將車子開到路旁，接下來由庚○○處理等語（見
          偵字第15722號卷第96頁、第97頁），均互核相符，
          並無歧異。且苟若被告丁○○、戊○○未事先與被告
          庚○○、甲○○謀議強盜，其等又何須按照庚○○之
          計劃於案發前1日與庚○○、甲○○共同前去龜山華
          碩廠勘查地形？又如其等僅係單純幫庚○○搬貨，衡
          情只要在約定地點等候搬貨即可，又何須大費周章由
          戊○○騎乘機車附載甲○○一路尾隨貨車行進（見原
          審卷(一)第17頁），且在己○○貨車遭庚○○攔停後，
          戊○○又會毫不遲疑將機車停在貨車旁，讓甲○○下
          車去開啟貨車右車門，而在甲○○無法開啟貨車車門
          後，又立即配合甲○○共乘機車加速離去，時機及行
          動配合之巧妙，足見丁○○、戊○○顯有依計劃行事
          ，在在足證被告等4人事前已有謀議及分工，被告林
          勝榮、戊○○前揭所辯事前對庚○○強盜之計劃均不
          知情，只是去幫忙搬貨云云，顯然避重就輕，核為推
          卸之詞，並無可採。從而，被告丁○○、戊○○就被
          告庚○○、甲○○共謀搶劫聯倉公司載運之電腦器材
          事前有所協議，並基於相互之認識，於前揭時、地，
          由庚○○駕車附載丁○○負責攔停己○○之貨車，再
          由戊○○騎乘機車附載甲○○驅前，由甲○○攜帶玩
          具手槍去前開啟貨車右車門，以遂其等強取貨車內貨
          物之目的，顯然係以共同犯罪之意思全程在場參與，
          均應負共犯之責，應可認定。
　  綜上，本件事證明確，被告等上開所辯，無非事後卸責之詞
    ，均不足採信。渠等共犯前揭強盜未遂犯行，洵堪以認定，
    應依法論科。
三、查扣案之美工刀，刀刃鋒利，客觀上具有危險性，且足以傷
    害人之生命、身體，係屬兇器至明。是核被告等四人攜帶美
    工刀等物強盜他人財物，所為攜帶兇器並結夥3人以上，具
    有刑法第321條第1項第3、4款之情形，係犯刑法第330條第2
    項、第1項之加重強盜未遂罪。被告4人就上揭犯行，均具有
    犯意聯絡及行為分擔，均為共同正犯。又被告等人於前揭時
    、地，先後在第1次攔停己○○貨車後因車門上鎖而未達其
    等強取貨車載運貨物之目的，庚○○復再駕車尾隨己○○貨
    車再次試圖逼使己○○貨車停車，仍因己○○未停車而作罷
    ，惟其等仍屬一強盜犯意接續多次行為，侵害1個法益，應
    為接續犯，屬單純一罪。被告等行為未遂，均應依法減輕其
    刑。又強盜行為過程中，被告甲○○攜帶玩具手槍跳下機車
    上前開啟己○○所駕駛大貨車右車門，因門上瑣無法開啟，
    甲○○只好放棄離開，此乃障礙未遂，是被告等另辯以其行
    為屬中止未遂云云，尚有誤會，併此敘明。
四、原審論處被告等罪刑，本非無見，惟被告等行為未遂，原判
    決理由未說明依法減輕其刑，已有未當；又被告等結夥三人
    以上強盜，主文已經載明，即無須再記載共同，僅於理由說
    明即可，原判決主文竟仍贅載共同，亦有未合。被告等上訴
    否認強盜雖均無理由，惟原判決既有可議，仍屬無可維持，
    自應由本院將原判決撤銷改判。爰審酌被告4人年富力強，
    卻不思以正當途徑獲取財物，竟結夥攔車強盜他人財物，危
    害社會治安甚鉅，惟彼等所為尚未達強盜財物之結果，兼衡
    其等生活狀況、犯後曾一度坦認犯行之態度等一切情狀，分
    別量處如主文所示之刑，以示儆懲。扣案之玩具手槍1把、
    美工刀1支，係共犯甲○○所有，業據被告供陳在卷，且係
    供本件強盜所用之物，爰依刑法宣告沒收。另供被告犯本件
    強盜所用之膠帶並未扣案，被告庚○○供稱因一時緊張已忘
    記膠帶置於何處，又無證據證明該等物品現仍存在，且非屬
    違禁物，為避免日後執行之困難，爰不予宣告沒收。至供被
    告等人犯本件強盜所用之交通工具即前揭改懸掛5G-0995車
    牌之自小客車及車號MC7-088號機車，分屬被告甲○○之配
    偶辛○○及其母親所有，有卷附車籍作業系統查詢認可資料
    在卷可憑，且非屬違禁物，亦均不予宣告沒收。
據上論斷，應依刑事訴訟法第369條第1項前段、第364條、第299
條第1項前段、刑法第28條、第330條第1項、第2項、第25條第2
項、第38條第1項第2款，判決如主文。
本案經檢察官吳國南到庭執行職務。
中　　華　　民　　國　　96　　年　　8 　　月　　28　　日
 　　　　　       刑事第十六庭  審判長法　官  葉騰瑞
                                      法　官  吳鴻章
                                      法　官  楊貴雄
以上正本證明與原本無異。
如不服本判決，應於收受送達後十日內向本院提出上訴書狀，其
未敘述上訴之理由者並得於提起上訴後十日內向本院補提理由書
（均須按他造當事人之人數附繕本）。
                                      書記官  林淑貞
中　　華　　民　　國　　96　　年　　8 　　月　　28　　日
附錄：本案論罪科刑法條全文
刑法第330條：
犯強盜罪而有第321條第1項各款情形之一者，處7年以上有期徒
刑。
前項之未遂犯罰之。
